臺灣嘉義地方法院民事裁定
110年度訴字第206號 
原      告  陳維崇  
被      告  林啓祥  
            吳荺瑊  
            林子棠  
上列三人之
訴訟代理人  嚴天琮律師
上列當事人間因請求塗銷所有權移轉登記事件（本院110年度訴
字第206號），聲請人聲請許可為訴訟繫屬事實之登記，本院裁
定如下：
    主  文
聲請駁回。
    理  由
一、按訴訟標的基於物權關係，且其權利或標的物之取得、設定
    、喪失或變更，依法應登記者，於事實審言詞辯論終結前，
    原告得聲請受訴法院以裁定許可為訴訟繫屬事實之登記。民
    事訴訟法第254條第5項、第6項前段定有明文。觀其立法目
    的在於藉由將訴訟繫屬事實予以登記之公示方法，使第三人
    知悉訟爭情事，俾阻卻其因信賴登記而善意取得，及避免確
    定判決效力所及之第三人受不測之損害。而是否許可為登記
    ，對兩造權益有相當影響，法院應為較縝密之審查，避免過
    度影響被告及第三人之權益，此觀該條之立法理由自明。同
    時為避免濫行聲請，應令其就本案請求負釋明之責，此包含
    已起訴須為合法，且非顯無理由。準此，法院裁定許可為訴
    訟繫屬事實之登記，自以原告之訴訟標的係基於物權關係，
    且其權利之取得、設定、喪失或變更，依法應登記者為限，
    倘原告之訴訟標的法律關係為債之關係者，自不得為上開聲
    請。
二、本件聲請意旨略以：
　　被告間為夫妻及父子關係，被告林啟祥前向原告之配偶即訴
    外人彭莞雯借款新臺幣（下同）100萬元，僅清償部分後即
    未再償還，彭莞雯遂將其對被告林啟祥之債權讓與原告，原
    告旋即向被告林啟祥提起返還借款之訴，經鈞院以107年度
    訴字第629號、臺灣高等法院臺南分院以109年度上易字第7
    號判決被告林啟祥應給付原告65萬元及自102年7月18日起之
    法定遲延利息確定。嗣被告林啟祥於103年6月11日因繼承取
    得坐落嘉義縣○○鄉○○段000地號土地及其上同地段70號建物
    （門牌號碼為嘉義縣○○鄉○○村○○街00號，與上開土地下合稱
    系爭房地）後，竟於同年月13日贈與被告吳荺瑊、林子棠（
    應有部分各2分之1），並於同年月18日辦妥所有權移轉登記
    ，被告林啟祥已無其他財產，被告等人上開舉措已害及原告
    之債權，原告遂依民法第244條規定，請求被告應撤銷其等
    間贈與之債權行為及物權行為，該案現由鈞院110年度訴字
    第206號（下稱本案）審理中。因被告均以脫產方式規避對
    原告之債務，為此聲請就系爭房地許可為訴訟繫屬事實之登
    記等語。
三、經查，系爭房地原由被告林啟祥繼承至其名下，被告林啟祥
    於103年6月13日以贈與為登記原因，將系爭房地所有權移轉
    登記予被告吳荺瑊、林子棠等情，業據本院調取本案卷宗核
    閱屬實。聲請人於本案訴訟主張被告林啟祥積欠其借款65萬
    元及其利息未清償，竟於繼承系爭房地後，將其名下僅有之
    系爭房地贈與被告吳荺瑊、林子棠，害及原告之債權云云。
    惟原告與被告林啟祥間之借貸關係乃債權契約，是以，聲請
    人請求被告塗銷所有權移轉登記係本於債權關係而為請求，
    並非基於物權關係請求，依上揭規定，聲請人於本件之請求
    與民事訴訟法第254條第5項規定之要件不合，故聲請人之聲
    請，於法不合，應予駁回。
四、爰裁定如主文。
中　　華　　民　　國　　110 　年　　7 　　月　　26　　日
                       民事第一庭法　官  曾文欣
以上正本係照原本作成。
如對本裁定抗告須於裁定送達後10日內向本院提出抗告狀，並應
繳納抗告費新臺幣1,000元。
中　　華　　民　　國　　110 　年　　7 　　月　　26　　日
                                 書記官　陳慶昀